臺灣臺中地方法院民事裁定　　　　　　　96年度財管字第75號
聲　請　人　臺北市政府
法定代理人　丙○○
送達代收人　李永堂
代　理　人　莊慧貞
相　對　人　財政部國有財產局臺灣中區辦事處
上列聲請人聲請指定被繼承人乙○遺產管理人事件，本院裁定如
下：
    主  文
指定財政部國有財產局臺灣中區辦事處為被繼承人乙○之遺產管
理人。
准對被繼承人乙○（男，民國二十四年九月二十日出生，身分證
統一編號：Ｚ000000000號，民國九十二年一月十日死
亡，生前最後住所：臺中市○區○○里○鄰○○○○街四七號六
樓之一）之繼承人為公示催告。
被繼承人乙○之繼承人，應自本公示催告最後登載新聞紙之日起
壹年內承認繼承，上述期間屆滿無繼承人承認繼承時，被繼承人
乙○之遺產於清償債權，並交付遺贈物後，如有賸餘即歸屬國庫
。
聲請人應於收受本裁定之日起拾日內將本裁定登載公報、新聞紙
或其他相類之傳播工具壹日，並將登載證據檢送本院。
程序費用由被繼承人乙○之遺產負擔。
    理  由
一、按繼承開始時，繼承人有無不明，而無親屬會議或親屬會議
    未於一個月內選定遺產管理人者，利害關係人得聲請法院選
    任遺產管理人，並由法院依公示催告程序，定六個月以上之
    期限，公告繼承人，命其於期限內承認繼承。按公示催告之
    公告，應黏貼於法院之公告處，並登載於公報、新聞紙或其
    他相類之傳播工具；前項登載公報、新聞紙或其他相類之傳
    播工具之日期或期間由法院定之。又按民事訴訟法第五百四
    十二條及第五百四十三條之規定，除申報權利期間外，於依
    民法第一千一百七十八條所為之公示催告準用之，民法第一
    千一百七十七條、第一千一百七十八條第一項、第二項、民
    事訴訟法第五百四十二條、非訟事件法第一百五十二條均規
    定甚明。又先順序繼承人均拋棄其繼承時由次順序之繼承人
    繼承，其次順序繼承人有無不明或第四順序之繼承人均拋棄
    其繼承者，準用關於無人承認繼承之規定，民法第一千一百
    七十六條第六項亦著有明文。
二、本件聲請意旨略以：被繼承人乙○（男，民國二十四年九月
    二十日出生，身分證統一編號：Ｚ000000000號）
    於九十二年一月十日死亡，並遺留財產，惟其繼承人紛紛拋
    棄繼承，是其繼承人處於有無不明之狀態，且其親屬會議未
    於法定期間內選定遺產管理人，致該遺產無人管理而有礙於
    聲請人課徵稅捐，爰聲請指定財政部國有財產局為被繼承人
    乙○之遺產管理人等語，並提出被繼承人除戶戶籍謄本、財
    政部財稅資料中心家庭成員（三等親）資料查詢清單、財政
    部臺灣省中區國稅局函、欠稅總歸戶查詢單、土地登記謄本
    、行政院國軍退除役官兵輔導委員會統計處書函、拋棄繼承
    准予備查函、全國財產稅總歸戶財產查詢清單及臺中市西區
    戶政事務所函等件影本為證。
三、聲請人主張之事實，經本院審核其提出上揭之書證，被繼承
    人乙○之繼承人有無確有不明，且經聲請人向行政院國軍退
    除役官兵輔導委員會函詢被繼承人乙○是否具榮民身分，亦
    查無乙○之相關資料，有該會統計處九十五年五月五日輔統
    處字第０九五００００五二三號書影本函一紙在卷足參，則
    被繼承人乙○亦非榮民，自不受臺灣地區與大陸地區人民關
    係條例第六十八條第一項及退除役官兵死亡無人繼承遺產管
    理辦法第四條規定，應以行政院國軍退除役官兵輔導委員會
    臺中縣榮民服處為其遺產管理人之限制，自堪信聲請人主張
    為真實，與上開法條尚無不合，本件聲請應予准許。又依民
    法第一千一百八十五條規定，無人承認繼承之遺產，於清償
    債權並交付遺贈物後，如有賸餘，應歸屬國庫；復依國有財
    產法第十二條規定，財政部國有財產局係非公用財產之管理
    機關。財政部國有財產局為代管無人承認繼承之遺產，並制
    定有「代管無人承認繼承遺產作業要點」，是代管無人承認
    繼承之遺產，係屬國有財產局依法應執行之事務。而被繼承
    人之遺產，於遺產管理人完成清償債權並交付遺贈物等清算
    程序前，是否有賸餘，無從知悉；縱無賸餘，因被繼承人遺
    有不動產，遺產管理人墊付之管理費用及報酬，依民法第一
    千一百五十條規定及上開作業要點第十四點之規定，於遺產
    處分時仍可獲分配歸墊。至於司法院所頒之函示，僅供法院
    參考，並非法院裁判之唯一依據」（臺灣高等法院九十一年
    度家抗字第一三二號民事裁定參照）。查被繼承人乙○之繼
    承人丁○○、甲○既已拋棄繼承，且因陳美係馬來西亞國人
    ，其與甲○均未隨同乙○在臺設籍，此有臺中市西區戶政事
    務所九十六年七月十三日中市西戶字第０九六０００三四六
    四號函在卷可佐，故如選任其等擔任遺產管理人，衡情實難
    期待其等能善盡管理人之職務。綜上，本院認由財政部國有
    財產局擔任被繼承人乙○之遺產管理人應屬適宜，爰准聲請
    人所請，選任財政部國有財產局為乙○之遺產管理人。
四、依非訟事件法第一百五十七條，裁定如主文。
中　　華　　民　　國　　96　　年　　8 　　月　　7 　　日
                  家事法庭    　法　官　林洲富
以上正本係照原本作成。
如對本裁定抗告須於裁定送達後十日內向本院提出抗告狀（須附
繕本）。
中　　華　　民　　國　　96　　年　　8 　　月　　7 　　日
                              　書記官  黃惠閔
